臺灣臺東地方法院民事裁定
110年度消債更字第33號
聲  請  人  汪家卉  
代  理  人  王舒慧律師（法律扶助）
上列當事人因消費者債務清理事件聲請更生，本院裁定如下：
    主  文
聲請人汪家卉自中華民國一一○年七月二十九日下午四時起開始
更生程序。
命司法事務官進行本件更生程序。
    理  由
一、按債務人不能清償債務或有不能清償之虞者，得依本條例所
    定更生程序，清理其債務；債務人無擔保或無優先權之債務
    總額未逾新臺幣（下同）1,200萬元者，於法院裁定開始清
    算程序或宣告破產前，得向法院聲請更生；債務人對於金融
    機構負債務者，在聲請更生或清算前，應向最大債權金融機
    構請求協商債務清償方案，或向其住、居所地之法院或鄉、
    鎮、市、區調解委員會聲請債務清理之調解。消費者債務清
    理條例第3條、第42條第1項、第151條第1項定有明文。又法
    院開始更生程序之裁定，應載明其年、月、日、時，並即時
    發生效力；法院裁定開始更生或清算程序後，得命司法事務
    官進行更生或清算程序，必要時得選任律師、會計師或其他
    適當之自然人或法人一人為監督人或管理人，亦為同條例第
    45條第1項、第16條第1項所明定。
二、聲請意旨略以：聲請人積欠無擔保債務約新臺幣（下同）56
    萬元。其於聲請更生前2年之收入合計約57萬6,000元，目前
    於臺東縣境內之商務旅館從事房務工作，每月薪資約2萬4,0
    00元，名下僅有1台自小客車，然已失竊多年，且車齡逾折
    舊年限已無殘值。其每月個人生活必要支出依衛生福利部所
    公告109年度臺灣省最低生活費12,388元之1.2倍14,866元計
    算；另須與兄弟姐妹共同扶養聲請人之父（扶養義務人共7
    人），其分擔之扶養費每月為2,278元。在此情況下，聲請
    人實無力負擔償還債務。又扣除聲請人之無擔保或無優先權
    之本金及利息債務總額未逾1,200萬元，復未經法院裁定開
    始清算程序或宣告破產，爰向本院聲請更生等語。
三、經查：
（一）聲請人因積欠如附表所示中國信託商業銀行股份有限公司
      （下稱中國信託銀行）等債權人債務，陳報債權金額為56
      萬元。聲請人無法清償債務，乃向本院聲請前置調解，請
      求債權人共同協商，然聲請人因故與債權人協商不成而聲
      請更生乙情，有債權人清冊、調解筆錄及財團法人金融聯
      合徵信中心當事人綜合信用報告債務清理條例前置協商專
      用債權人清冊可證。而各債權人陳報如附表所示債權，合
      計約161萬元，有各該債權人陳報狀可查，堪可認定。
（二）次查，聲請人名下雖有1輛1992年出廠之汽車，有全國財
      產稅總歸戶財產查詢清單可證，然因車齡老舊，可認幾無
      殘值。其主張之聲請更生前2年之收入情形，以及目前於
      商務旅館從事房務工作，投保薪資為24,000元等情，有其
      提出之107年至109年度綜合所得稅各類所得資料清單、勞
      工保險被保險人投保資料表可佐，堪認聲請人主張其目前
      月薪為24,000元乙節，應可採信。
（三）按債務人必要生活費用，以最近一年衛生福利部或直轄市
      政府所公告當地區每人每月最低生活費一點二倍定之；受
      扶養者之必要生活費用，準用第一項規定計算基準數額，
      並依債務人依法應負擔扶養義務之比例認定之，消債條例
      第64條之2第1項及第2項定有明文。查：
  １、聲請人主張其每月個人生活必要支出以衛生福利部所公告
      109年度臺灣省最低生活費12,388元之1.2倍14,866元（下
      稱最低生活費）計算，堪屬合理，應予准許。
  ２、聲請人另主張須與兄弟姐妹共同扶養聲請人之父，其分擔
      之扶養費每月為2,278元（扶養義務人共7人，以上開最低
      生活費計算）。然聲請人之父名下尚有2筆持分為全部之
      台東市土地，公告現值分別為86萬元、43萬元，另有1筆
      自105年9月13日起每月繳付4,225元、10年付費、保險金
      額50萬元之郵政壽險保單等情，有聲請人提出之其父之全
      國財產稅總歸戶財產查詢清單、郵政壽險保險單在卷可查
      ，堪認聲請人之父尚有一定資產，且聲請人並未提出關於
      其父有受扶養必要性及聲請人實際有支出扶養費之相關證
      據資料佐證，尚難認定確有該支出，從而聲請人主張每月
      須支出上開扶養費乙節，尚難准許。
  ３、綜上，應認聲請人每月必要生活支出在14,866元範圍內之
      主張，堪屬合理。
（四）承上，聲請人現每月收入2萬4,000元，扣除上述每月必要
      生活費14,866元，每月雖尚剩餘約9,000元，然與其所負
      債務約161萬元對比，堪認聲請人確有不能清償債務之虞
      之情事。
四、綜上，聲請人係一般消費者，其已達不能清償債務或有不能
    清償之虞之程度，其中無擔保或無優先權之債務未逾1,200
    萬元，且未經法院裁定開始清算程序或宣告破產；又查無消
    債條例第6條第3項、第8條或第46條各款所定駁回更生聲請
    之事由存在，則聲請人聲請更生，即應屬有據。本件聲請人
    聲請更生既經准許，併依消債條例第16條第1項命司法事務
    官進行本件更生程序，爰裁定如主文。
中　　華　　民　　國　　110 　年　　7 　　月　　29　　日
                  民事第一庭  法  官  王麗芳
以上正本係照原本作成。
本裁定不得抗告。
中　　華　　民　　國　　110 　年　　7 　　月　　29　　日
                              書記官  張耕華
附表：
編號 債權人 債權額（新臺幣）  1 中國信託銀行 958,798元（迄至110年5月)  2 摩根聯邦資產管理股份有限公司 180,624元（迄至110年5月26日）  3  金陽信資產管理股份有限公司 474,607元（迄至110年5月26日）